臺灣高雄地方法院刑事判決　　　　　　　　　　　　　九十一年度易字第八五八號
　　公　訴　人　臺灣高雄地方法院檢察署檢察官
　　被　　　告　甲○○
右列被告因恐嚇案件，經檢察官提起公訴（九十一年度偵字第一○一八號），本院判
決如左：
    主  文
甲○○連續意圖為自己不法之所有，以恐嚇使人將本人之物交付，未遂，處有期徒刑
肆月，如易科罰金，以參佰元折算壹日。
    事  實
一、甲○○明知丁○○○並未承諾，且亦無給付其新台幣（下同）八萬元之義務。竟
    基於意圖為自己不法所有之概括犯意，於民國九十年九月十日二十一時三十分許
    ，打電話向丁○○○恐嚇稱：「你要給甲○○的八萬元為何不兌現，社會上處事
    要有信用，不然要剁掉你一手一腿，我在月底十月一日下午向你拿錢」等語，致
    丁○○○心生畏懼。嗣於九十年九月十三日上午八時三十分許，甲○○更親自前
    往丁○○○位於高雄縣大樹鄉○○村○○路五三一巷四二號住處前，向丁○○○
    稱：你如果不拿八萬元來，我就要剁你一腳一手等加害身體之事恐嚇之。致丁○○○心生畏懼，乃報警處理，致甲○○未能取得財物而未遂。
二、案經高雄縣警察局仁武分局報告台灣高雄地方法院檢察署檢察官偵查起訴。
    理  由
一、訊據被告甲○○矢口否認涉有右揭恐嚇取財之犯行，辯稱：伊係認丁○○○為乾
    媽，九十年三月至七月間，丁○○○請他去照顧乙○○，當時講好每個月薪水六
    千元，丁○○○原本說九月十日要拿工資八萬元給我，但沒有給，後來還去申請
    調解，但丁○○○沒到場，伊沒有恐嚇潘和英云云。經查：右揭犯罪事實，業據
    告訴人丁○○○於偵訊及本院審理中指述甚詳。被告固執前揭情詞辯解，惟查：
    （一）證人乙○○於本院審理中證稱：「被告曾住在他家，幫他煮飯及洗澡」「
          他（指被告）原來住在我家隔壁，後來他的房子垮了，不能住人，就帶著
          他的老婆、小孩強住到我家來，之前我都是一個人住，也沒有請人家照顧
          我等語。」（見本院九十一年四月十八日筆錄）。且告訴人丁○○○亦陳
          稱：「九十年年中，甲○○夫妻住在乙○○的隔壁，吃、穿都花乙○○的
          錢，我覺得這樣不是辦法，就跟甲○○說既然乙○○行動不便，你們夫妻
          不如搬過去和他一起住，就近照顧他，但我沒有用錢聘請甲○○去照顧傅
          通鉅。」等語（見本院九十一年四月二日筆錄）。核與證人丙○○於本院
          九十一年五月十六日審理中所證述：「我搬到傅鉅隔壁約在九十年七、八
          月間，乙○○因為手術開刀，行動不便，需要有人照顧，因為甲○○那時
          沒有房子住，也沒有工作，我們鄰居就跟甲○○說不妨這段期間去照顧傅
          通鉅，也可以有個安身之處，後來乙○○跟我們說他想請甲○○離開，但
          趕不走，我才到派出所去備案。」等情亦大致相同。綜上可知，甲○○之
          所以會前去照顧乙○○，係因當時乙○○年邁行動不便，又乏人照料，而
          被告正好無處安身且工作無著，熱心的鄰居即告訴人等人，才會想出由被
          告前往照顧乙○○之方法。目的在使雙方各取所需，解決問題。尚難認係
          告訴人雇用被告前去照顧乙○○。況且告訴人僅係乙○○之鄰居，與傅通
          鉅非親非故，而乙○○本人亦有退休俸可以支領，並非毫無收入，此並據
          乙○○於本院九十一年四月十八日審理中證述屬實，衡情，若要請人看護
          ，亦當由乙○○自行支付費用，不致由告訴人出錢為乙○○聘請看護。且
          被告辯稱：告訴人當時講好每個月薪水六千元，自九十年三月到七月底等
          語（見本院九十一年四月二日筆錄）。若為真實，則告訴人積欠之工資應
          僅有三萬元（計算式：6000X5=30000），亦不可能係被告所稱之八萬元。
          嗣經本院於九十一年四月十八日審理中提出上開質疑時，被告始改口稱：
          八萬元係告訴人答應給他作生意之用。被告前後供述不一，難認所辯解為
          真實。則告訴人既未積欠被告任何債務，被告卻藉故無端向告訴人強索，
          其具有不法所有之意圖甚明。
    （二）被告又辯稱：並未打電話給告訴人強索八萬元，只是打電話向告訴人要工
          錢；亦未於告訴人住家門口恐嚇告訴人，當天他一大早就出去工作了云云
          （見本院九十一年七月十日筆錄）。惟查：告訴人於九十年九月十日二十
          一時三十分許，確實於其住家接獲被告打電話強索八萬元等情，除經告訴
          人潘和英指述綦詳，並據證人丙○○於本院九十一年五月十六日審理中證
          述屬實。證人丙○○證稱：「九十年九月十日晚上九點多左右，我正在潘
          和英家看電視，甲○○打電話來，我有在現場，事後潘和英有跟我說唐春
          國跟他要八萬元，不然要剁他一手一腳，丁○○○聽了很害怕，當場我就
          帶他到警局備案。」等語。且告訴人並未積欠被告任何債務已如前述，從
          而被告打電話向告訴人要錢，顯係意圖強行勒索。至被告辯稱：九十年十
          月十三日早上八點三十分伊並未去告訴人住處恐嚇告訴人，當天是受僱於
          張振忠前往旗山的工地做工，晚上才回來云云。惟經本院於九十一年五月
          十六日審理中隔離訊問被告與證人張振忠。被告供稱當天到達工地之時間
          為早上七點半，惟證人張振忠證稱當天到達工地之時間為早上六點半；又
          被告供稱當天一同前往工地做工的人共有四人，惟證人張振忠卻證稱當天
          一同前往工地做工的人一共有三人。兩人對於當天一同前往工地做工之情
          節，供述互不一致，難認為真實。是被告辯稱九十年九月十三日早上八點
          三十分左右，並未在告訴人住處恐嚇告訴人，顯係卸責之詞，不足為採。
    （三）又查被告對告訴人口出「不給錢，就要剁你一手一腳」等語，係對於他人
          身體所加諸惡害之通知，客觀上確實足以使人心生畏懼。另被告於本院審
          理中已自承九十年九月十日二十一時三十分許確有打電話給告訴人（見本
          院九十一年七月十日筆錄），是上開恐嚇電話應係被告自行撥打，而非教
          唆他人撥打等情，亦可認定。起訴書認為被告教唆他人打電話恐嚇，尚有
          誤會，應予更正。綜上所述，本件事證明確，被告犯行已堪認定。
二、按刑法之恐嚇取財罪，其既遂、未遂之區別，以使人交付之所有物有無交付，即
    犯人是否得財為標準，如已實行恐嚇尚未得財，即被捕獲，自係著手於犯罪之實
    行而不遂，應論以恐嚇取財未遂之罪。最高法院二十二年非字第一一二號判例可
    資參照。本件被告對告訴人著手實施恐嚇之行為後，尚未取財之際，即為告訴人
    報警查獲，其行為尚屬未遂，核其所為係犯刑法第三百四十六條第三項、第一項
    之恐嚇取財未遂罪。公訴人固認被告所為僅係犯刑法第三百零五條之恐嚇危害安
    全罪，惟查本件被告除對告訴人恐嚇稱「要剁你一手一腳」之外，另同時要求告
    訴人給付八萬元，且告訴人根本無給付八萬元予被告之義務，已如前述，是公訴
    人認被告僅構成單純恐嚇罪，尚有未洽，惟起訴事實相同，爰依法變更起訴法條
    。被告先後兩次恐嚇取財之行為，其時間緊接，手法相同，觸犯構成要件相同之
    罪名，顯係基於概括犯意為之，為連續犯，應依刑法第五十六條以恐嚇取財未遂
    一罪論，並依法加重其刑。被告雖已著手於恐嚇之行為，惟未生取財之結果，其
    犯罪尚屬未遂，爰依刑法第二十六條前段之規定，按既遂犯之刑度減輕其刑，並
    依法先加重後減輕之。爰審酌被告對於告訴人善意之安排，非但未心存感激，反
    藉機強索財物，惡性非輕，惟其尚未對告訴人造成任何傷害，亦未取得財物等一
    切情狀，量處如主文所示之刑，並諭知易科罰金之折算標準。
據上論斷，應依刑事訴訟法第二百九十九條第一項前段、第三百條，刑法第第五十六
條、第三百四十六條第三項、第一項、第二十六條前段、第四十一條第一項，罰金罰
鍰提高標準條例第一條前段、第二條，判決如主文。
中      華      民      國      九十一      年      七    月    二十四  日
                                  臺灣高雄地方法院刑事第二庭
                                      審判長法  官  宋明中
                                            法  官  卓立婷
                法  官  高英賓
右正本證明與原本無異。
如不服本判決，應於判決送達後十日內，向本院提出上訴狀。
                                            書記官  林雯琪
中      華      民      國      九十一      年      七    月    二十六  日
附錄論罪科刑法條：
中華民國刑法第三百四十六條
 (單純恐嚇罪)
意圖為自己或第三人不法之所有，以恐嚇使人將本人或第三人之物交付者
，處六月以上五年以下有期徒刑，得併科一千元以下罰金。
以前項方法得財產上不法之利益，或使第三人得之者，亦同。
前二項之未遂犯罰之。
